【裁判字號】    97,訴,491
【裁判日期】    971125
【裁判案由】    違反森林法
【裁判全文】
臺灣苗栗地方法院刑事判決               97年度訴字第491號
公  訴  人  臺灣苗栗地方法院檢察署檢察官
被      告  乙○○
                    現在臺灣苗栗看守所羈押中
            甲○○
上列被告因違反森林法案件，經檢察官提起公訴（97年度偵字第
2701號），本院判決如下：
    主    文
乙○○犯森林法第52條第1 項第4 、6 款之竊取森林主產物罪，
累犯，處有期徒刑拾月，併科罰金新臺幣壹萬壹仟佰柒拾捌元
，罰金如易服勞役，以新臺幣壹仟元折算壹日。扣案之鋼索壹條
、鐵棒壹枝、吊繩壹條、固定木頭強力緊縮器壹具均沒收。
甲○○犯森林法第52條第1 項第4 、6 款之竊取森林主產物罪，
累犯，處有期徒刑柒月，併科罰金新臺幣壹萬壹仟佰柒拾捌元
，罰金如易服勞役，以新臺幣壹仟元折算壹日。扣案之鋼索壹條
、鐵棒壹枝、吊繩壹條、固定木頭強力緊縮器壹具均沒收。
    犯罪事實
一、乙○○前因誣告、違反保護令案件，經法院先後判處有期徒
    刑4 月、10月確定，嗣經定執行刑為有期徒刑1 年1 月，又
    因竊盜、違反保護令案件，經法院分別判處有期徒刑4 月、
    1 年6 月，定執行刑為有期徒刑1 年8 月確定，入監接續受
    前開徒刑之執行後，於民國95年7 月4 日執行完畢；甲○○
    則曾犯施用第一、二級毒品罪，經法院分別判處有期徒刑8
    月、4 月，定執行刑為有期徒刑11月確定，於95年4 月30日
    執行完畢。
二、乙○○於97年6 月7 日上午，在苗栗縣泰安鄉○○村○○○
    道產業道路旁，發現有不詳之人自附近國有林地（即行政院
    農業委員會林務局新竹林區管理處【下簡稱新竹林區管理處
    】所管理之該處大湖事業區第16林班地，非屬保安林）竊取
    、為森林主產物之牛樟木殘材1 截（長1.2 公尺，直徑0.5
    公尺，材積0.3 立方公尺，山價新臺幣【下同】5,689 元）
    放置在該處，起意行竊，乃先下山尋找可供搬運之車輛。同
    日15時10分許，乙○○在苗栗縣大湖鄉街道上遇到駕駛車牌
    號碼6408-TX 號自小貨車之甲○○，要求甲○○駕車前往搬
    運，甲○○應允後，2 人遂共同基於意圖為自己不法所有之
    犯意聯絡，由甲○○駕車搭載乙○○返回上開地點，2 人再
    合力使用乙○○所有之鋼索1 條、鐵棒1 枝、吊繩1 條、固
    定木頭強力緊縮器1 具等工具，將該截牛樟木殘材吊至甲○○所駕小貨車之車斗上而竊取得手，隨即駕車離去。嗣於同
    日18時20分許，2 人所乘小貨車因載有該截牛樟木殘材遭警
    攔查，甲○○非但不停車受檢，反而駕車加速逃逸，不久，
    小貨車駛至產業道路盡頭處，2 人為掩飾犯行，又下車合力
    將該截牛樟木殘材自車斗上推落至路旁，惟旋為趕到現場之
    員警逮捕，並循線查悉上情。
三、案經苗栗縣警察局大湖分局報告臺灣苗栗地方法院檢察署檢
    察官偵查起訴。
    理    由
一、證據能力之認定：
  (一)卷內所有被告乙○○、甲○○以外之人於審判外之言詞或書
    面陳述，未據檢察官、被告2 人於言詞辯論終結前聲明異議
    ，依刑事訴訟法第159 條之5 第2 項規定，應視為已經當事
    人同意作為證據，本院審酌該等陳述作成時之情況亦認為適
    當，依前揭法條第1 項規定，均得為證據。
  (二)員警拍攝之作案工具、贓物、犯罪現場照片共12張（偵查卷
    第24至29頁）及扣案之鋼索1 條、鐵棒1 枝、吊繩1 條、固
    定木頭強力緊縮器1 具，均係以物件之存在及其呈現之狀態
    為證據資料，性質上非屬供述證據，既非實施刑事訴訟程序
    之公務員因違背法定程序而取得，亦得為證據。
二、犯罪事實之認定：
  (一)前開犯罪事實，業據被告乙○○於本院審理時坦承不諱（審
    理卷第58、61、78、134 、137 至138 、142 頁），核與共
    同被告甲○○所供述及證人丙○○、戊○○、丁○○所證述
    之情節大致吻合（偵查卷第14至17、20至21、53、58頁；審
    理卷第100 至106 、116 至130 頁），並有丙○○立具之贓
    物認領保管單、犯罪現場位置座標圖、森林主副產物被害價
    格查定書、新竹林區管理處函各1 紙、照片12張在卷及鋼索
    、鐵棒、吊繩、固定木頭強力緊縮器等犯罪工具扣案可資佐
    證（偵查卷第22至29頁；審理卷第148 、153 頁），足認被
    告乙○○之自白與事實相符，且本案事證明確，被告乙○○
    之犯行洵堪認定。
  (二)訊據被告甲○○坦承於97年6 月7 日下午，在苗栗縣大湖鄉
    街道上遇到乙○○，應乙○○請求，駕駛上開小貨車附載乙○○前往案發現場，與乙○○合力將該截牛樟木殘材吊至小
    貨車車斗上，嗣於駕車離去途中遭警攔查，未停車受檢，隨
    後又與乙○○合力將該截牛樟木殘材自車斗上推落至路旁等
    事實，雖矢口否認參與竊盜犯行，辯稱：乙○○只說要我幫
    他載一下樹，基於朋友情誼，我不便拒絕，我不知道案發現
    場是誰的土地、木頭是誰所有云云，惟查，依證人即共同被
    告乙○○於審理中明確證稱：我與甲○○認識沒有多久，碰
    到會打個招呼，不是很熟等語（審理卷第107 、111 頁），
    對照被告甲○○連案發當時乙○○從事何種職業都不清楚（
    審理卷第140 頁）之情形，可見2 人的關係不過是點頭之交
    ，彼此間並不存有可以無條件信任對方（不會陷害、出賣或
    拖累自己）的堅固情誼，一般人若遇此類交情淺薄之友人開
    口請求協助，理應於瞭解相關細節、評估利弊得失後始決定
    是否答應，被告甲○○既自承：我不知道乙○○在山上有沒
    有地，也不知道他是否做園藝的，他以前在開砂石車等語（
    審理卷第34、138 至139 頁），對乙○○有無正當理由在山
    區搬運木材乙節應不瞭解，其竟僅因乙○○一句「幫我載一
    下樹」，在未進一步問明「樹」所在位置、載運目的地、載
    運原因、為何人所有等問題之情況下（審理卷第109 、111
    至112 、139 至140 頁），就逕自駕車前往搬運，其對於幫
    忙乙○○之行為是否可能造成時間、金錢的重大耗費，甚至
    令自己誤入他人土地、載運他人之物而被視為竊賊，皆毫不
    在意之態度，顯然異於常情，唯一合理的解釋，便是被告甲○○預見乙○○所謂「載樹」實為行竊，並預期自己亦可從
    中獲得相當利益，因此可以認定被告甲○○已與乙○○發生
    竊盜之犯意聯絡，其駕車搭載乙○○返回山區，絕非僅止於
    幫朋友的忙，而是在履行其就本案犯罪之分工；其次，證人
    丙○○（新竹林區管理處大湖工作站技術士）於審理中結稱
    ：現場有架設鋼索，還有1 台紅色的吉普車，車上有用來拉
    木材的捲揚器（審理卷第101 至102 頁），共同被告乙○○
    於審理中供稱：現場有鋼繩、滑輪、吉普車等別人的工具，
    還有2 截牛樟木殘材在路下去一點的地方，表示應該有其他
    盜伐山林的人在那邊出入（審理卷第134 頁），被告甲○○
    更於偵查中自陳：在現場離我們一段距離的地方，有1 部紅
    色吉普車，上面有捲揚器，我問乙○○那車子是誰的，他說
    也不知道（偵查卷第58頁），觀諸上述證人證述及被告供述
    呈現之景象，縱使被告甲○○起先不知乙○○欲載運之「樹
    」是否為其所有，於抵達現場時，亦應合理懷疑該截牛樟木
    殘材係遭人利用現場遺留之工具截鋸、搬運至該處，而乙○○已否認與現場之紅色吉普車有何關連，復未曾宣稱對現場
    之土地或林木擁有任何權利，此刻被告甲○○對乙○○根本
    無權處分該截牛樟木殘材之事實，又豈能諉為不知？況被告
    甲○○於警詢時即不否認其於警方攔查時未停車受檢，駛往
    另1 條產業道路，直至無路可走，與乙○○合力將該截牛樟
    木殘材推下車後，始為警查獲等情（偵查卷第15頁），證人
    乙○○則於審理中證陳：遇到警察時我沒有叫甲○○跑，我
    什麼話都沒有說，後來要把樹推下去，甲○○也沒有問為什
    麼等語（審理卷第114 至115 頁），倘若被告甲○○僅是無
    辜被乙○○騙至山區幫忙搬運，內心坦蕩、不知其行為涉及
    不法，何以於警方攔查時不敢停車受檢，而選擇改道逃逸，
    於無路可逃時，又不問緣由地趕緊將車斗上之該截牛樟木推
    落至路旁？如此作賊心虛之舉動，益足以證明被告甲○○深
    知小貨車上所載者為竊取而來之牛樟木殘材，其與乙○○均
    為竊盜共犯之事實，綜上所述，被告甲○○所為有關不知參
    與本案犯行之辯解，殊難採信。此外，復有贓物認領保管單
    、犯罪現場位置座標圖、森林主副產物被害價格查定書、新
    竹林區管理處函各1 紙、照片12張在卷及鋼索、鐵棒、吊繩
    、固定木頭強力緊縮器等犯罪工具扣案為證，已如前述，本
    案事證明確，被告甲○○之犯行同堪認定，應依法論科。
三、論罪科刑之理由：
  (一)被告乙○○、甲○○結夥2 人竊取為森林主產物之牛樟木殘
    材，並使用車輛搬運贓物，核其等所為，均係犯森林法第52
    條第1 項第4 款、第6 款之罪（依特別法優於普通法之原則
    ，排除刑法第320 條第1 項而優先適用，最高法院47年台上
    字第979 號判例意旨參照）。
  (二)被告2 人分別有犯罪事實欄一所載之罪刑執行情形，有臺灣
    高等法院被告前案紀錄表在卷可查，渠等受徒刑之執行完畢
    後，5 年以內故意再犯前開有期徒刑以上之罪，均為累犯，
    各依法加重其刑。
  (三)審酌被告乙○○有侵占、賭博、業務過失致死、違反麻醉藥
    品管理條例、違反森林法、毀損、侵占、家暴傷害、誣告、
    違反保護令、竊盜、違反家庭暴力防治法等多項前科，素行
    不良，被告甲○○則僅有違反毒品危害防制條例前科（審理
    卷第4 至26頁臺灣高等法院被告前案紀錄表參照），被告2
    人為圖牟利，結夥2 人竊取他人由國有林地內搬運至產業道
    路旁、山價5,689 元之牛樟木殘材1 截，使用被告甲○○之
    小貨車搬運，未及變賣或使用即為警查獲、扣得該截牛樟木
    殘材並發還被害人，被告乙○○犯後坦認犯行，態度尚佳，
    被告甲○○雖坦承客觀行為，卻矢口否認主觀犯意，再參酌
    被告乙○○學歷為國中畢業，離婚，原以駕駛砂石車為業，
    被告甲○○學歷為高職畢業，未婚，以種植草莓為業等一切
    情狀，分別量處如主文所示之刑，並各依法併科贓額2 倍罰
    金，暨諭知罰金易服勞役之折算標準。
  (四)扣案之鋼索1 條、鐵棒1 枝、吊繩1 條、固定木頭強力緊縮
    器1 具，均係被告乙○○所有、供本案犯罪使用之物，業據
    被告乙○○供明在卷（審理卷第58、78、138 頁），爰依法
    宣告沒收。
四、適用之法律：
  (一)刑事訴訟法第299 條第1 項前段。
  (二)森林法第52條第1 項第4 款、第6 款。
  (三)刑法第11條前段、第47條第1 項、第42條第3 項、第38條第
    1 項第2 款。
本案經檢察官黃明正到庭執行職務。
中    華    民    國    97    年    11    月    25    日
                  刑事第一庭    審判長法  官  劉興浪
                                      法  官  蔡志宏
                                      法  官  羅貞元
以上正本證明與原本無異。
如不服本判決應於收受判決後10日內向本院提出上訴書狀，並應
應敘述具體理由。其未敘述上訴理由者，應於上訴期間屆滿後20
日內向本院補提理由書 (均須按他造當事人之人數附繕本)「 切
勿逕送上級法院」。告訴人或被害人如對本判決不服者，應具備
理由請求檢察官上訴，其上訴期間之計算係以檢察官收受判決正
本之日期為準。
                                      書記官  王月香
中    華    民    國    97    年    11    月    27    日
附錄論罪科刑法條：
森林法第52條第1 項第4 款、第6 款
竊取森林主、副產物而有左列情形之一者，處六月以上五年以下
有期徒刑，併科贓額二倍以上五倍以下罰金：
四、結夥二人以上或僱使他人犯之者。
六、為搬運贓物，使用牲口、船舶、車輛，或有搬運造材之設備
    者。
    主    文
    理    由


司法院資訊處製作；財團法人民間司法改革基金會備份。
